臺灣基隆地方法院民事裁定  
110年度監宣字第159號
聲  請  人  蔡彩玉  

相對人即受
監護宣告人  李珠霞  



關  係  人  邱蔡彩蓮


上列聲請人聲請對相對人為監護宣告事件，本院裁定如下：
    主    文
宣告李珠霞（女、民國00年0月0日生、身分證統一編號：Z00000
0000號）為受監護宣告之人。
選定蔡彩玉（女、民國00年0月00日生、身分證統一編號：Z0000
00000號）為受監護宣告之人之監護人。
指定邱蔡彩蓮（女、民國00年0月0日生、身分證統一編號：Z000
000000號）為會同開具財產清冊之人。
聲請費用新臺幣壹仟元由受監護宣告之人負擔。
    理    由
一、聲請意旨略以：聲請人之母即相對人李珠霞於民國109年8月
    10日因失智症、高血壓、二型糖尿病，目前安置於基隆市私
    立松濤老人長期照顧中心，致不能為意思表示或受意思表示
    ，為此聲請對其為監護之宣告，並聲請選任聲請人為監護人
    及指定關係人邱蔡彩蓮為會同開立財產清冊之人等語。
二、按對於因精神障礙或其他心智缺陷，致不能為意思表示或受
    意思表示，或不能辨識其意思表示之效果者，法院得因本人
    、配偶、四親等內之親屬、最近一年有同居事實之其他親屬
    、檢察官、主管機關或社會福利機構之聲請，為監護之宣告
    ，民法第14條第1項定有明文。次按受監護宣告之人應置監
    護人；法院為監護之宣告時，應依職權就配偶、四親等內之
    親屬、最近一年有同居事實之其他親屬、主管機關、社會福
    利機構或其他適當之人選定一人或數人為監護人，並同時指
    定會同開具財產清冊之人；法院選定監護人時，應依受監護
    宣告之人之最佳利益，優先考量受監護宣告之人之意見，審
    酌一切情狀，並注意下列事項：㈠受監護宣告之人之身心狀
    態與生活及財產狀況。㈡受監護宣告之人與其配偶、子女或
    其他共同生活之人間之情感狀況。㈢監護人之職業、經歷、
    意見及其與受監護宣告之人之利害關係。㈣法人為監護人時
    ，其事業之種類與內容，法人及其代表人與受監護宣告之人
    之利害關係，民法第1110條、第1111條第1項及第1111條之1
    亦分別定有明文。
三、經查：
　㈠聲請人主張之前揭事實，業據其提出中華民國身心障礙證明
    、醫療財團法人臺灣區煤礦業基金會臺灣礦工醫院乙種診斷
    書、戶籍謄本為證。又經本院依職權囑託長庚醫療財團法人
    基隆長庚紀念醫院對相對人精神狀態鑑定，其鑑定結果略以
    ：李女（即相對人）現插有鼻胃管、尿管，生活無法自理，
    需專人照顧。其生活狀況及現在身心狀態經檢查結果：臥床
    ，無法正常行走，對外界事務之適當知覺理會能力嚴重缺損
    ，語言表達功能缺損，無法與人正常溝通及交流，接受、維
    持及保存外界訊息之能力嚴重缺損，無經濟活動能力，日常
    生活無法自理，需專人24小時全日照顧，社會功能嚴重缺損
    。綜合以上所述，李女之過去生活史、疾病史、身體檢查及
    精神狀態檢查結果，認目前李女因「失智症」，致其為意思
    表示、受意思表示和辨識其意思表示效果之能力已達「完全
    不能」之程度等語，有該院111年3月29日長庚院基字第1110
    300070號函附精神鑑定報告書乙件在卷可按。綜合上情，足
    認相對人確因心智缺陷，已達不能為意思表示或受意思表示
    之程度。從而，聲請人聲請對相對人為監護之宣告，為有理
    由，應予准許。
　㈡本院為審酌相對人之最佳利益，選任適任之監護人人選，依
    職權囑託彰化縣政府社會處對聲請人為訪視調查，其綜合評
    估及具體建議略以：聲請人為協助辦理相對人所繼承之土地
    遭徵收問題，有擔任監護人積極意願，對監護人之責任及義
    務均有所了解，會不定期前往養護中心探視相對人，未來將
    繼續使相對人安置於療養機構由專業人員照顧，規劃具體可
    行，過去亦無對相對人有任何不利之事由，經評估聲請人並
    無不適任監護人之情事，故建議選任聲請人為監護人等語，
    有財團法人台中市私立龍眼林社會福利慈善事業基金會111
    年2月23日財龍老字第111020007號函附成年監護訪視調查評
    估報告在卷可參。另依職權囑託新北市政府社會局對關係人
    邱蔡彩蓮進行訪視調查，其評估略以：相對人之子女均願意
    處理相對人之居住機構事宜及分擔機構費用，且對於相對人
    之照顧安排及分工妥適，亦能提供適宜協助及關懷，支持系
    統良好，而由聲請人任監護人，關係人邱蔡彩蓮任開具財產
    清冊人等情，業據其等討論及開親屬會議後同意等語，有新
    北市政府社會局111年1月21日新北社工字第1110149644號函
    附新北市政府社會局個案處理報告附卷可稽。
　㈢本院參酌前揭訪視報告及卷內相關事證，認聲請人為相對人
    之三女，其係為協助處理相對人名下不動產相關事宜而提出
    本件聲請，監護動機單純，且相對人之醫療照顧及開銷事宜
    亦由聲請人協助處理，聲請人並會不定時至養護中心探視相
    對人，相對人現受照顧狀況良好，自適宜擔任相對人之監護
    人；而關係人邱蔡彩蓮則為相對人之次女，亦為相對人之至
    親，共同協助處理相對人之生活、醫療事務及負擔費用，自
    有自有瞭解相對人之財產狀況，以利監督之必要。參以聲請
    人、關係人邱蔡彩蓮、相對人其餘最近親屬即其長女蔡彩雲
    、長子蔡文財、四女蔡彩月均同意由聲請人擔任監護人，並
    由邱蔡彩蓮擔任會同開具財產清冊之人，有聲請人提出之親
    屬會議同意書、同意書在卷可稽，故本院審酌上情，認由聲
    請人擔任監護人，應符合受監護宣告之人之最佳利益，爰選
    定聲請人為監護人，並指定邱蔡彩蓮為會同開具財產清冊之
    人。另監護人蔡彩玉應依據民法第1113條準用同法第1099條
    第1項之規定，對於受監護宣告之人即相對人之財產，會同
    邱蔡彩蓮於2個月內開具財產清冊，並陳報法院，併此敘明
    。
四、依家事事件法第164條第2項，裁定如主文。
中　　華　　民　　國　　111 　年　　5 　　月　 　2　　日
　　　　　　　　　家事法庭法  官　王美婷 
以上正本係照原本作成。
如不服本裁定應於送達後十日內向本院提出抗告狀，並繳納抗告
費新臺幣1千元。
中　　華　　民　　國　　111 　年　　5 　　月　 　2　　日
　　　　　　　　　　　　  書記官　施鴻均